【裁判字號】    99,上易,278
【裁判日期】    990324
【裁判案由】    恐嚇取財
【裁判全文】
臺灣高等法院高雄分院刑事判決         99年度上易字第278號
上  訴  人  臺灣高雄地方法院檢察署檢察官
上  訴  人
即  被  告  甲○○
上列上訴人因被告恐嚇取財案件，不服臺灣高雄地方法院98年度
易字第823 號中華民國99年1 月19日第一審判決（起訴案號：臺
灣高雄地方法院檢察署98年度偵字第6328號），提起上訴，本院
判決如下：
     主  文
上訴駁回。
     理  由
一、按不服地方法院之第一審判決而上訴者，應向管轄第二審之
    高等法院為之，上訴書狀應敘述具體理由，刑事訴訟法第36
    1 條第1 項、第2 項定有明文。而所謂不服第一審判決之具
    體理由，必係依據卷內既有訴訟資料或提出新事證，指摘或
    表明第一審判決有何採證認事、用法或量刑等足以影響判決
    本旨之不當或違法，而構成應予撤銷之具體事由，始克當之
    （例如：依憑證據法則具體指出所採證據何以不具證據能力
    ，或依憑卷證資料，明確指出所為證據證明力之判斷如何違
    背經驗、論理法則）；倘僅泛言原判決認定事實錯誤、違背
    法令、量刑失之過重或輕縱，而未依上揭意旨指出具體事由
    ，或形式上雖已指出具體事由，然該事由縱使屬實，亦不足
    以認為原判決有何不當或違法者（例如：對不具有調查必要
    性之證據，法院未依聲請調查亦未說明理由，或援用證據不
    當，但除去該證據仍應為同一事實之認定），皆難謂係具體
    理由，俾與第二審上訴制度旨在請求第二審法院撤銷、變更
    第一審不當或違法之判決，以實現個案救濟之立法目的相契
    合，並節制濫行上訴。又第二審法院認為上訴書狀未敘述理
    由或上訴有刑事訴訟法第362 條前段之情形者，應以判決駁
    回之，同法第361 條第2 項、第367 條前段定有明文。是上
    訴書狀全未敘述理由者，應先命補正；已敘述理由但不具體
    者，毋庸命補正，應由第二審法院以判決逕予駁回上訴，未
    依法駁回者，有受理訴訟不當之違法，此有最高法院24年度
    總會決議第93號提案(四)可資參照，及該院所著97年台上字第
    892 號、第3889號判決，足資參考。
二、本件上訴人即檢察官於民國99年2 月3 日收受原審判決後，
    在上訴期間內之同年月11日向本院提起上訴，上訴理由意旨
    略以：被告甲○○於本件偵查、審判階段，一再飾詞狡辯，
    毫無悔意，反觀同案被告陳坤獻自始坦承犯行，其2 人犯後
    態度差異頗大，二人亦均構成累犯，被告甲○○所受刑度應
    重於同案被告陳坤獻，始合比例，原審竟判處同為有期徒刑
    10月，量刑顯有不當，對被告甲○○之刑度，猶屬過輕，難
    收矯正之效。是原審量刑實有悖比例原則及公平原則之違誤
    ，自難認原判決妥適等語，有其上訴書在卷可稽（見本院卷
    第4 頁）。又另一上訴人即被告甲○○於99年1 月27日收受
    原審判決後，亦於上訴期間內之同年2 月4 日向本院提起上
    訴，其上訴理由意旨略以：共同被告陳坤獻已供述：「我於
    97年6 月29日由綽號『大胖明』之成年男子騎乘車牌號碼KA
    -718號重型機車所搭載，一同至鳳益資源回收場對告訴人恐
    嚇取財得逞，我不知道『大胖明』之真實姓名年籍，被告甲
    ○○並非『大胖明』」等語（見警卷2 、3 頁；原審院二第
    57頁）。是其既已陳明與共同被告陳坤獻所共犯本案恐嚇取
    財之人，實另有其人；且告訴人於98年3 月20日偵查中復未
    能指認當庭之被告甲○○為犯案歹徒，則原審就此明顯於被
    告有利之證據何以不予採納，並未能說明其理由，顯見原審
    判決有不備理由之違法。爰狀請撤銷原判決，以維公義俾免
    冤抑云云，有其刑事上訴理由狀在卷可稽（見本院卷第7-9
    頁）。惟按，量刑輕重，係屬事實審法院得依職權自由裁量
    之事項，苟已斟酌刑法第57條各款所列情狀，而未逾越法律
    所規定之法定刑度範圍，或濫用其權限，即不得任意指摘為
    違法，業經最高法院著有72年台上字第6696號、75年台上字
    第7033號判例足資參照。復且認定犯罪事實應依證據，而證
    據之證明力如何，則屬於法院判斷之自由，故事實審法院就
    案內所有證據，依法調查，本於所得之心證分別取捨而為事
    實之判斷，茍於證據法則無所違背，當事人即不得專從證據
    之證明力上任意指摘，執為上訴之理由，亦經最高法院著有
    27年上字第2079號、46年台上字第529 號判例足資遵循。
三、經查，被告甲○○因恐嚇取財案件，其中就被告上訴所陳理
    由部分，已經原審綜以：(一)共同被告陳坤獻雖供述：「我於
    97年6 月29日由綽號『大胖明』之成年男子騎乘車牌號碼KA
    8-718 號重型機車所搭載，一同至鳳益資源回收場對告訴人
    恐嚇取財得逞，我不知道『大胖明』之真實姓名年籍，被告
    甲○○並非『大胖明』」云云。惟就「大胖明」之外型，共
    同被告陳坤獻於警詢時先稱：「身高約160 公分、中等身材
    」（見警卷第2 、3 頁）；嗣於原審審理中改稱「大胖明年
    齡約五十餘歲，我約170 公分高，大胖明比我高約4 公分，
    即約174 公分，身材很胖，住高雄縣旗山鎮附近」等語（見
    原審院二卷第57頁），可見共同被告陳坤獻就「大胖明」之
    身高、體型之供述，前後差異甚大；又被告甲○○就「阿明
    」之外型年籍則供稱：「阿明約四十餘歲，身高約160 公分
    ，高雄縣大樹鄉人」等語（見原審院二卷第54頁），核與共
    同被告陳坤獻所供述之「大胖明」年約五十餘歲、身高約17
    4 公分、住高雄縣旗山鎮等，亦不相符。若非共同被告陳坤
    獻虛造「大胖明」以迴護被告甲○○，則共同被告陳坤獻就
    同一人身高、體型之描述，何以前後差異甚大；足見被告甲
    ○○偽編「阿明」借車以脫免罪責，否則其所謂借用上開機
    車之人，何以與共同被告陳坤獻所稱騎乘上開機車搭載其共
    犯本案恐嚇取財之人明顯不符？可見共同被告陳坤獻所謂被
    告甲○○非騎乘上開機車搭載其犯案之人，應屬掩護被告甲
    ○○之詞。(二)告訴人於98年3 月20日偵查中雖未能肯定指認
    當庭之被告甲○○為犯案歹徒，惟於原審審理中已明確指認
    被告甲○○，且同時證述：「被告甲○○於97年6 月29日對
    伊恐嚇取財時，頭髮為黑色且較長；而之前在97年7 月4 日
    警詢中指認被告甲○○時，因警方係提供97年5 月所拍攝之
    口卡相片，該相片中之被告甲○○髮型與作案時相近，但至
    偵查庭時被告甲○○髮型變很短，伊雖覺得其長相很像，然
    因髮型不同，一時間不敢十分確定，今日再經伊詳細觀看被
    告甲○○長相後，可以確認被告甲○○是本案對伊恐嚇取財
    之二人中，除共同被告陳坤獻外之另一人。」等語（見原審
    院二卷第89頁反面、90頁）。參以被告甲○○於97年5 月拍
    攝口卡相片時，髮型較長，髮色為黑；於97年7 月9 日入臺
    灣高雄看守所時，其髮型已剪短，髮色為黑色，而於97年11
    月7 日入臺灣高雄第二監獄時，其髮型較前時入臺灣高雄看
    守所時為短，且髮色為白色等節，有被告甲○○於97年5 月
    、同年7 月9 日、同年11月7 日於警局及入監所時分別拍攝
    之檔案相片在卷可參（見警卷第10頁、原審院二卷第76、74
    頁），可見被告甲○○由97年5 月、同年7 月9 日至同年11
    月7 日間，其髮型長短、髮色黑白，有明顯不同，且由整體
    外型觀察，於97年11月7 日之被告甲○○外表，比同年5 月
    及7 月9 日時較呈老態，未仔細觀察易誤認為不同二人；又
    被告甲○○於97年6 月29日犯案時，其外型應與97年5 月拍
    攝上開口卡相片或同年7 月9 日入所時相近，於98年3 月20
    日告訴人偵查中指認時，其外型已呈97年11月7 日入監時相
    片所示，故告訴人證述其於偵查中因被告甲○○之外觀髮型
    、髮色差異，致一時間不敢十分確定等情，核與被告甲○○
    外觀改變情形相符，應可採信。復經告訴人於原審審理中再
    當庭仔細觀看後，明確指認被告甲○○，則其雖於偵查中因
    被告甲○○外型改變而一時未敢貿然指認，仍難遽以援為有
    利被告甲○○之認定。因以被告甲○○固辯稱其曾將上開贓
    車借與「阿明」，故與共同被告陳坤獻一同向告訴人恐嚇取
    財之人並非自己云云，要屬卸責之詞。乃認被告甲○○與同
    案被告陳坤獻共同犯恐嚇取財罪，爰各處有期徒刑10月。已
    詳敘所憑之證據與認定之理由，而為論敘，經核並無違背經
    驗法則或論理法則。所為量刑亦已就被告甲○○與共同被告
    陳坤獻二人犯罪之手段、動機、所生損害等，依刑法第57條
    規定詳加審酌一切情狀，並兼衡渠等係分別以動作及言詞之
    不同方式對告訴人威逼索取財物，因認檢察官就被告甲○○
    部分求處有期徒刑1 年，容屬過重尚非可採，並分別量處如
    上之刑。而此乃為原審得依職權自由裁量之事項，其量刑亦
    在法定刑範圍之內，並未逾越法律規定之法定刑度。是檢察
    官依前揭情詞提起上訴，自難謂已依據卷內既有訴訟資料或
    其他新事證而敘述具體理由。
四、從而，被告仍據陳詞提起上訴，而執業經原審調查後確認無
    誤並加以斟酌之相同證據資料，泛言指原審判決採證認事有
    未盡調查責任之違法云云；及檢察官亦徒以原審量刑悖於比
    例原則及公平原則，而指摘原審判決未盡妥適等語。經核均
    未依據卷內既有訴訟資料或提出新事實、新證據指出原判決
    有何不當或違法而為足以影響判決本旨，而構成應予撤銷之
    具體指摘事由，是其等上訴指稱原審判決違誤，請求撤銷原
    判決，顯均屬未敘述具體理由。按之上開規定，其等上訴要
    屬違背法律上之程式，自應由本院依刑事訴訟法第367 條前
    段、第372 條規定，不經言詞辯論逕行判決如主文。
中    華    民    國    99    年    3     月    24    日
                    刑事第三庭  審判長法  官  莊崑山
                                      法  官  張意聰
                                      法  官  莊松泉
以上正本證明與原本無異。
本判決不得上訴。
中    華    民    國    99    年    3     月    24    日
                                      書記官  葉淑華

司法院資訊處製作；財團法人民間司法改革基金會備份。
